【裁判字號】    99,婚,273
【裁判日期】    990519
【裁判案由】    離婚
【裁判全文】
臺灣臺中地方法院民事判決               99年度婚字第273號
原      告  丙○○
訴訟代理人  乙○○
被      告  甲○○
上列當事人間請求離婚事件，本院於民國九十九年五月五日言詞
辯論終結，判決如下：
    主      文
准原告與被告離婚。
訴訟費用由被告負擔。
    事實及理由
一、原告主張：兩造於民國七十四年十一月二十四日結婚。詎被
    告無故離家至今，兩造未共同生活逾十年，顯與夫妻關係成
    立之本質有違，兩造婚姻無疑已生重大裂痕難以繼續維持，
    而造成難以維持婚姻之源，顯可歸責於被告，爰依民法第一
    千零五十二條第二項規定訴請離婚等語。並聲明如主文所示
    。
二、被告則以：與原告分居逾十年，與原告沒有感情，同意離婚
    等語。
三、得心證之理由
（一）原告主張兩造於七十四年十一月二十四日結婚，現婚姻關
      係尚存續中，及被告無故離家至今，兩造未共同生活逾十
      年等情，除據原告提出戶籍謄本、新聞紙為證外，並核與
      證人即被告胞妹王淑雲到庭證述情節相符（見本院九十九
      年五月五日言詞辯論筆錄），被告到庭對於前開主張亦不
      爭執，堪認為真實。
（二）按民法第一千零五十二條第二項所稱「有前項以外之重大
      事由，難以維持婚姻者」，乃抽象的、概括的離婚事由，
      係民法親屬編於七十四年修正時，為因應實際需要，參酌
      各國立法例，導入破綻主義思想所增設。但其事由應由夫
      妻之一方負責者，僅他方得請求離婚，是其所採者為消極
      破綻主義精神，而非積極破綻主義。關於是否為難以維持
      婚姻之重大事由，其判斷標準為婚姻是否已生破綻而無回
      復之希望。而婚姻是否已生破綻而無回復之希望，則應依
      客觀的標準，即難以維持婚姻之事實，是否已達於倘處於
      同一境況，任何人均將喪失維持婚姻意欲之程度而定。至
      於同條但書所規定「難以維持婚姻之重大事由應由夫妻之
      一方負責者，僅他方得請求離婚」，乃因如肯定有責配偶
      之離婚請求，無異承認恣意離婚，破壞婚姻秩序，且有背
      於道義，尤其違反自己清白（clean hands） 之法理，有
      欠公允，同時亦與國民之法感情及倫理觀念不合，因而採
      消極破綻主義。然若夫妻雙方均為有責時，則應衡量比較
      雙方之有責程度，而許責任較輕之一方向應負主要責任之
      他方請求離婚，如雙方有責程度相同，則雙方均得請求離
      婚，以符公平（最高法院九十四年臺上字第二０五九號判
      決意旨、九十五年度第五次民事庭會議決議參照）。本件
      兩造分居迄今已逾十年，已如前述，徵之婚姻乃一男一女
      之兩性結合，以組織家庭，並『永久共同生活』為目的，
      被告未與原告共同生活迄今逾十年，致兩造無法共同經營
      婚姻生活，顯與夫妻關係成立之本質有違；又原告提起
      本件離婚訴訟，被告亦表明希望結束兩造之婚姻關係，顯
      見兩造間情愛已失，彼此均已無心維護兩造婚姻之幸福和
      諧，主觀上均已喪失維持共同生活之意欲。是依社會上一
      般觀念為體察，任何人處於同一情況下，均不願繼續維持
      婚姻生活，堪認本件兩造間之婚姻已生破綻而無回復之希
      望，有不能維持婚姻之重大事由。而衡之前情，雙方有責
      程度相同，是原告依民法第一千零五十二條第二項規定請
      求離婚，洵屬正當，應予准許。
四、訴訟費用負擔之依據：民事訴訟法第七十八條。
中    華    民    國    99    年    5     月    19    日
                  家事法庭    法  官  簡賢坤
以上正本係照原本作成。
如對本判決上訴，須於判決送達後二十日內向本院提出上訴書狀
（須附繕本）。
中    華    民    國    99    年    5     月    19    日
                              書記官  廖日晟

司法院資訊處製作；財團法人民間司法改革基金會備份。
